臺灣桃園地方法院民事簡易判決
111年度壢簡字第358號
原      告  呂雅各  

被      告  簡銘宏  
上列當事人間因過失傷害案件，原告提起刑事附帶民事訴訟，請
求損害賠償，經本院刑事庭裁定（110年度桃交簡附民字第69號
）移送前來，本院於民國111年9月6日言詞辯論終結，判決如下
：
    主    文
被告應給付原告新臺幣31,781元，及自民國111年7月16日起至清
償日止，按年息5％計算之利息。
原告其餘之訴駁回。
訴訟費用新臺幣1,000元由被告負擔新臺幣700元，餘由原告負擔
。
本判決原告勝訴部分得假執行。
原告其餘假執行之聲請駁回。
    事實及理由
一、原告主張：被告於民國109年4月14日7時30分許前，駕駛車
    牌號碼000-000號營業用小客車（下稱被告車輛）沿桃園市
    中壢區延平路往內壢方向行駛，於同日7時30分許，行至延
    平路與環北路口時，本應注意兩車並行距離，而依當時情形
    ，並無不能注意之情事，竟仍疏未注意而逕自右轉，適原告
    騎乘車牌號碼000-0000號普通重型機車（下稱系爭車輛）沿
    延平路自同向右側沿外側車道直行駛至，被告車輛因而與之
    發生擦撞，致原告人車倒地，並受有雙手挫傷及擦傷、左膝
    挫傷、右小腿挫傷、腰部扭拉傷、左踝挫傷所致前三角韌帶
    損傷、骨挫傷、脛後肌腱炎等傷害（下稱系爭車禍事故），
    被告因上開過失傷害行為，經本院110年度桃交簡字第775號
    刑事簡易判決處拘役55日。原告則因此支出醫療費用新臺幣
    （下同）3,682元、交通費2,500元、不能工作之薪資損失3,
    000元、系爭車輛維修費用34,800元、個人財物（apple wat
    ch）損失9,667元，並因上開傷害受有精神上之痛苦，並請
    求精神慰撫金146,351元，合計為200,000元，為此，爰依侵
    權行為損害賠償之法律關係提起本件訴訟等語。並聲明：（
    一）被告應給付原告200,000元，及自刑事附帶民事起訴狀
    繕本送達翌日起至清償日止，按年息5％計算之利息。（二）
    願供擔保，請准宣告假執行。
二、被告則以：醫療部分保險公司有理賠2,800餘元，車輛維修
    也有理賠20,000餘元，交通費部分請原告提出計程車收據，
    薪資損失部分原告應提出核保薪資及在職證明，另手錶部分
    需折舊，原告請求慰撫金過高等語，資以抗辯。並聲明：原
    告之訴駁回。
三、本院之判斷：
(一)按因故意或過失，不法侵害他人之權利者，負損害賠償責任
    ；汽車、機車或其他非依軌道行駛之動力車輛，在使用中加
    損害於他人者，駕駛人應賠償因此所生之損害，民法第184 
    條第1 項前段、第191 條之2 前段定有明文。查兩造於上開
    時地發生系爭車禍事故，原告受有前揭傷害；且被告具有疏
    未注意兩車並行距離及逕行右轉之過失，並因上開過失傷害
    犯行，經本院110年度桃交簡字第775號刑事簡易判決處拘役
    55日等情，有系爭刑事判決、原告受傷照片、診斷證明書、
    醫療收據各1份附卷可參（見本院110年度桃交簡附民字第69
    號卷【下稱桃交簡附民卷】第15至59頁、本院卷第38頁），
    經本院調閱上開刑事判決卷宗、桃園市政府警察局中壢分局
    交通事故相關資料核閱無訛，且為被告所不爭執，堪信原告
    此部分主張之事實為真，準此，被告就系爭車禍事故具有疏
    未注意兩車並行距離及逕行右轉之過失，原告請求被告負損
    害賠償責任，自屬有據。
(二)原告得請求之金額為若干？
　1.醫療費用：
　　原告因系爭車禍事故受有前揭傷害，業如前述，並有原告受
    傷照片、天成醫療社團法人天晟醫院診斷證明書、聯新國際
    醫院診斷證明書等件附卷為證（見桃交簡附民卷第43至47頁
    ），是原告向被告請求因本件事故所生之相關醫療費用，可
    以准許。復經本院核算原告提出之醫療費用收據及購置醫療
    物品發票、收據（見桃交簡附民卷第37至41頁、第49至53頁
    ），原告支出之醫療費用共計為3,712元，而原告僅請求被
    告賠償3,682元，未逾前揭金額範圍，可以准許。
　2.交通費：
　　原告主張因系爭車輛於109年4月14日送修，至同年5月8日修
    好始得牽車，期間共25日上班只能搭公車或計程車，支出交
    通費用2,500元等語，惟原告未提出相關單據供本院參酌，
    自難為原告有利之認定，故原告此部分請求，無從准許。
　3.不能工作之薪資損失：
　　原告稱其受傷期間無法工作，以每日工資1,000元計算，共
    受有3日不能工作之薪資損失計3,000元等語，並提出公傷假
    請假證明、員工薪資單等件為憑（見桃交簡附民卷第33頁、
    本院卷第38頁）。本院審酌原告上開出具之天成醫療社團法
    人天成醫院診斷證明書之醫囑記載原告宜休養1天等情，並
    參酌原告所受傷害程度、傷勢位置，認原告得請求不能工作
    之薪資損失應以1日計算為當，再參原告月薪為23,095元，
    有員工薪資單1份為據，並據此計算原告所受之薪資損失為7
    70元（計算式：23,095/30＝770元，元以下四捨五入），故
    原告得向被告請求770元之薪資損失。
　4.系爭車輛維修費用：
　　本件原告主張車輛維修費用為34,450元，且因車輛骨架毀壞
    更新須重新更換行車執照、驗車，支出驗車費用200元、更
    換執照費150元，合計支出34,800元等語，並提出估價單、
    交通部公路總局自行收納款項收據各1份附卷可佐（見桃交
    簡附民字第33、57頁）。按不法毀損他人之物者，被害人得
    請求賠償其物因毀損所減少之價額；負損害賠償責任者，除
    法律另有規定或契約另有訂定外，應回復他方損害發生前之
    原狀；損害賠償，除法律另有規定或契約另有訂定外，應以
    填補債權人所受損害及所失利益為限，民法第196 條、第21
    3 條第1 項、第216 條第1 項分別定有明文。又依民法第19
    6 條請求賠償物被毀損所減少之價額，得以修復費用為估定
    之標準，但以必要者為限（例如︰修理材料以新品換舊品，
    應予折舊）。參諸前揭估價單所載維修項目及費用雖均為零
    件，惟依社會常情，機車行進行估價多半會將工資計入零件
    費用，並未細分零件、工資多寡，本院審酌系爭機車受損部
    位及修復項目，依民事訴訟法第222 條第2 項規定核定系爭
    機車修復之工資與零件比例應為1 ：1 ，即零件、工資費用
    各為17,225元為當。再原告係以新零件替代舊零件，自應就
    零件費用計算並扣除折舊，始屬公平。又零件部分，係以新
    品更換舊品，衡情即應扣除折舊，始屬公平。依行政院所頒
    固定資產耐用年數表及固定資產折舊率之規定，機械腳踏車
    之耐用年數為3 年，依定率遞減法每年折舊1000分之536 ，
    另依營利事業所得稅查核準則第95條第6 項規定「固定資產
    提列折舊採用定率遞減法者，以1 年為計算單位，其使用期
    間未滿1 年者，按實際使用之月數相當於全年之比例計算之
    ，不滿1 月者，以1 月計」，而系爭車輛出廠年月為108年1
    1月，有車籍資料1 份在卷可稽（見本院卷第33頁），距系
    爭車禍事故發生日即109年4月14日，已使用逾6個月，其零
    件費用折舊後餘額應為12,609元（計算式詳見附表），加計
    工資17,225 元、驗車費用200元、更換執照費150元後，被
    告應賠償原告之維修費用以30,184元為必要。另被告對上揭
    估價單所載維修項目雖有爭執，惟其未舉證何種維修項目不
    合理，故其所辨，尚不足採。
　5.個人財物損失9,667元部分：
　　原告另主張其攜帶之APPLE WATCH SERIES3之手錶因車禍受
    毀，當初購買價格為9,667元等語，固提出手錶破損照片及
    購買證明為據（見桃交簡附民第59頁），惟觀諸前揭手錶破
    損照片為事後拍攝，非事故當下所攝，難以比對手錶是否有
    因事故受損，且該手錶受損位置為錶帶及鏡面部分磨損，尚
    未達毀損或不能使用之程度，是原告此部分主張，礙難憑採
    。
　6.精神慰撫金146,351元部分：
　　按非財產上之損害賠償須以人格權遭遇侵害，使精神上受有
    痛苦為必要，其核給之標準固與財產上損害之計算不同，然
    非不可斟酌雙方身分資力與加害程度，及其他各種情形核定
    相當之數額（最高法院51年台上字第223 號判例意旨參照）
    。準此，非財產上之損害賠償，應以實際加害之情形、被害
    人所受精神上痛苦之程度、兩造之身分地位、經濟能力，並
    斟酌賠償義務人之可歸責程度等定之。查，原告因被告上開
    過失行為，受有前揭傷害，堪認原告因此受有精神上一定之
    痛苦，故原告請求被告給付精神慰撫金，咸為有據。爰審酌
    原告於審理時自陳為大學畢業、現為生產管理人員，月收入
    約30,000元等語，被告則稱其為國中畢業，現為計程車司機
    ，月收入約50,000元至60,000元等語，是兼衡兩造經濟狀況
    ，原告所受傷勢部位及其範圍、程度，及被告過失傷害行為
    等情，認原告請求146,351元之精神慰撫金，尚屬過高，應
    以20,000元為妥適。
　7.綜上，原告原得向被告請求賠償54,636元（計算式：醫療費
    用3,682元＋薪資損失770元＋系爭車輛維修費用30,184元＋精
    神慰撫金20,000元），復扣除原告審理中自承已請領之保險
    給付22,855元(車體險20,000元+醫療費理賠2,855元)後，原
    告得向被告請求之總金額為31,781元。
四、遲延之債務，以支付金錢為標的者，債權人得請求依法定利
    率計算之遲延利息；應付利息之債務，其利率未經約定，亦
    無法律可據者，週年利率為百分之5 ；給付無確定期限者，
    債務人於債權人得請求時，經其催告而未為給付，自受催告
    時起，負遲延責任。其經債權人起訴而送達訴狀，或依督促
    程序送達支付命令，或為其他相類之行為者，與催告有同一
    之效力，民法第233 條第1 項、第203 條、第229 條第2 項
    分別定有明文。經查，本件損害賠償債務，無確定給付期限
    ，而本件起訴狀繕本係於111年7月15日送達被告，有本院送
    達證書1 份附卷可稽（見本院卷第41頁），是被告應自111
    年7月16日起負遲延責任。
五、綜上所述，原告依侵權行為損害賠償之法律關係請求被告給
    付31,781元，及自刑事附帶民事起訴狀繕本送達翌日即111
    年7月16日起至清償日止，按年息5 ％計算之利息，為有理由
    ，應予准許，逾此範圍之請求，則無理由，應予駁回。
六、本件原告勝訴部分，係就民事訴訟法第427 條訴訟適用簡易
    程序所為被告部分敗訴之判決，爰依同法第389 條第1 項第
    3 款之規定職權就被告敗訴部分宣告假執行。至原告敗訴部
    分，其假執行之聲請即因訴之駁回而失所依據，併予駁回。
七、本件事證已臻明確，兩造其餘攻擊防禦方法及所提證據，核
    與判決結果不生影響，爰不逐一論述，併此敘明。
八、訴訟費用負擔之依據：民事訴訟法第79條。又法院為終局判
    決時，應依職權為訴訟費用之裁判，同法第87條第1 項亦有
    明文。本件係由本院刑事庭移送之附帶民事訴訟事件，依刑
    事訴訟法第504 條第2 項之規定，免納裁判費用，惟原告於
    起訴後追加請求被告賠償系爭車輛維修費用及上開財損，並
    預納裁判費1,000元，爰依職權確定訴訟費用額如主文第3 
    項所示。
中　　華　　民　　國　　111 　年　　9 　　月 　29 　　日
                  中壢簡易庭      法  官  張得莉
以上為正本係照原本作成。
如不服本判決，應於送達後20日內，向本院提出上訴狀並表明上
訴理由，如於本判決宣示後送達前提起上訴者，應於判決送達後
20日內補提上訴理由書（須附繕本）。
如委任律師提起上訴者，應一併繳納上訴審裁判費。
中　　華　　民　　國　　111 　年　　9 　　月　 29 　　日
                                  書記官  鄭涵勻
附表
-----
折舊時間           金額
第1年折舊值        17,225×0.536×(6/12)=4,616
第1年折舊後價值    17,225-4,616=12,609